臺灣嘉義地方法院刑事判決　　　　　　94年度交簡上字第50號
上　訴　人　臺灣嘉義地方法院檢察署檢察官
上　訴　人　乙○○
即　被　告
　　　　　　　　　　1號
上列上訴人因偽造文書案件，不服本院嘉義簡易庭93年度嘉交簡
字第457號中華民國94年6月30日第一審判決（臺灣嘉義地方法院
檢察署檢察官聲請簡易判決處刑案號：94年度偵字第2224號），
提起上訴，本院管轄之第二審合議庭判決如下：
    主  文
原判決撤銷。
乙○○無罪。
    理  由
一、本件檢察官聲請簡易判決處刑意旨略以：被告乙○○於民國
    94年2月12日下午5時許，騎乘車牌號碼G7W─066號重型機車
    ，沿嘉義市○○○路由南往北方向行駛，途經同路與杭州五
    街交岔路口時，理應注意車輛行駛時之車前狀況，隨時採取
    必要之安全措施及超車時應顯示左方向燈並於前車左側保持
    半公尺以上之間隔超過，而依當時情形，又無不能注意之情
    事，竟疏於注意，於通過上開交岔路口時，貿然行駛，適同
    向由丙○○騎乘腳踏車，亦應注意行駛至交岔路口，左轉彎
    時應繞越道路中心處左轉進入右側慢車道行進，竟疏於注意
    ，於通過上開交岔路口時，未繞越道路中心處逕行左轉，由
    於雙方有上述之疏失，被告之重型機車右前車身撞及丙○○
    上開腳踏車左後車身，致丙○○人車倒地後，受有頭部外傷
    、頭皮裂傷及挫傷性腦蜘蛛膜下出血等傷害。因認被告涉犯
    刑法第284條第1項之過失傷害罪嫌。
二、按犯罪事實應依證據認定之，無證據不得認定犯罪事實；又
    不能證明被告犯罪者，應諭知無罪之判決，刑事訴訟法第15
    4條第2項、第301條第1項分別定有明文。次按認定不利於被
    告之事實，須依積極證據，苟積極證據不足為不利於被告事
    實之認定時，即應為有利於被告之認定，更不必有何有利之
    證據。此之所謂證據，須確屬能為被告有罪之證明，而無瑕
    疵可指者，始足當之；再者，犯罪事實之認定，應憑證據，
    所謂證據，須適於為被告犯罪事實之證明者，始得採為斷罪
    資料，如未能發現相當證據，或證據不足以證明，自不能以
    推測或擬制之方法以為裁判基礎；又所謂認定犯罪事實所憑
    之證據，雖不以直接證據為限，間接證據亦包括在內，然而
    無論直接或間接證據，其為訴訟上之證明，須於通常一般人
    均不致有所懷疑，而得確信其為真實之程度，始得據之為有
    罪之認定，倘其證明尚未達到此一程度，而有合理懷疑存在
    時，即應為無罪之判決（最高法院29年上字第3105號、30年
    上字第816號、40年台上字第86號、53年台上字第2750號、7
    6年台上字第4986號分別著有判例參照）。
三、檢察官認上訴人即被告涉犯行使過失傷害犯行，係以被告於
    偵查中之自白、告訴人丙○○之指述，並有道路交通事故現
    場圖、調查報告表、診斷證明書及照片6張附卷可稽為其論
    據。
四、 訊據被告否認有何行過失傷害之犯行，辯稱：當天機車為
     其當時男友甲○○所騎，因甲○○無駕駛執照，拜託其出
     面承認肇事，其方於警訊及偵查中當時係其坦承騎機車，
     惟目前告訴人要求賠償金額過高，其無法負擔，故說出實
     際情形等詞，。經查：
（一）證人甲○○到庭坦承當時伊確為騎乘機車者，因無駕駛執
      照，拜託被告出面頂替等情，且證人甲○○與被告關於當
      天接送時間、地點、路線、發生車禍情節，經隔離訊問結
      果，彼此供述大致相符，並無重大瑕疵，足認當時騎乘機
      車者應為甲○○無誤，檢察官起訴被告騎乘機車撞擊告訴
      人，因而涉嫌過失傷害犯行，應屬誤會。
（二）告訴人丙○○於警訊中供述不知與何人發生車禍等情，而
      證人即告訴人之子丁○○到院證述車禍發生後，有至現場
      詢問有一個路邊攤賣麵的人，他說他有看到，撞到我父親
      的人是一個男生載著女生等語，足認被告所稱當時並非由
      其騎車一節，尚值採信。
（三）證人即被告之友人陳明祥到院結證車禍發生後有問過甲○○，我們問他，當時機車是否你騎乘的，甲○○說是，我
      問他為何他叫別人幫他頂罪，頂罪之後，又不出面處理，
      甲○○說他有籌錢，但是籌不到錢等詞，足證當時騎乘機
      車者為甲○○，無從論被告成立騎乘機車撞擊告訴人之過
      失傷害罪。
五、原審判決以被告罪證明確，因以論罪科刑，量處拘役59日，
    併諭知易科罰金之折算標準，固非無見，惟綜上各情參互以
    觀，本案既缺乏積極證據足認被告有騎乘機車撞擊告訴人之
    行為，尚難以過失傷害罪相繩。此外，復查無其他積極證據
    足認被告有何檢察官所指之過失傷害犯行，應不能證明被告
    犯罪。原判決未予審酌，即遽認被告涉有前開犯行，並加以
    論罪科刑，尚有違誤。被告及檢察官提起上訴以實際騎成機
    車者並非被告，指摘原判決不當，為有理由，應由本院將原
    判決撤銷改判，另為被告無罪之諭知，以昭公允。又本案具
    有刑事訴訟法第451條之1第4項第3款應為無罪諭知之情事，
    原審本應依同法第452條規定，改適用通常程序審判，惟因
    誤用簡易程序裁判，當由本院準用刑事訴訟法第369條第2項
    規定撤銷原判決，逕依通常程序為第一審判決。
六、另告訴人代理人丁○○雖於本院審理時表示機車雖非被告所
    騎乘，惟被告將機車借予並無駕駛執照之甲○○使用，應與
    甲○○成立過失傷害之共同正犯等語，然查此部分犯罪事實
    未據檢察官提起公訴，且與檢察官起訴之犯罪事實，並未具
    社會事實之同一性，而檢察官起上訴時亦未論及此點，本院
    無從變更檢察官起訴之犯罪事實，就被告將機車借予並無駕
    駛執照之甲○○使用涉及過失傷害部分加以審理，此部分應
    由檢察官另行偵辦，併此敘明。
據上論斷，應依刑事訴訟法第455條之1第1項、第3項、第451條
之1第4項第3款、第452條、第369條第1項、第2項、第364條、第
301 條第1項，判決如主文。
本案經檢察官吳咨泓到庭執行職務
中　　華　　民　　國　　94　　年　　11　　月　　25　　日
                  刑事第四庭  審判長法　官  林世芬
                                    法  官  鄭雅文
                                    法  官  曾宏揚
上列正本證明與原本無異。
如不服本判決，應於判決送達後10日內向本院提出上訴狀（應附
繕本）。
中　　華　　民　　國　　94　　年　　11　　月　　25　　日
                                    書記官  李彩娥
